臺灣新北地方法院刑事判決
111年度金訴字第470號
公  訴  人  臺灣新北地方檢察署檢察官
被      告  曾泳智



                    （現在法務部○○○○○○○執行，並寄押在法務部○○○○○○○）
上列被告因違反洗錢防制法等案件，經檢察官提起公訴（110年
度偵字第30575、42082號），被告於本院準備程序中就被訴事實
為有罪之陳述，經合議庭裁定由受命法官依簡式審判程序獨任審
理，判決如下：
    主  文
曾泳智犯如附表二所示之罪，各處如附表二罪刑主文欄所示之刑
。應執行有期徒刑壹年陸月。
未扣案之犯罪所得新臺幣柒仟元，沒收之，於全部或一部不能沒
收或不宜執行沒收時，追徵其價額。
    事  實
一、曾泳智、梁宏州（涉犯違反洗錢防制法等犯行，由本院另行
    審結）於民國110年3月上旬某日起，加入由姓名、年籍均不
    詳，暱稱「法拉驢」、「麥拉倫」等成年人組成之詐欺集團
    ，並由曾泳智擔任「取簿手」（領取人頭帳戶資料），並與
    梁宏州一起擔任「車手」（自詐欺款項提領者）。嗣曾泳智
    、梁宏州及其他姓名、年籍不詳之詐欺集團成員，共同意圖
    為自己不法所有，基於三人以上共同詐欺取財及掩飾、隱匿
    犯罪所得之來源、去向之犯意聯絡，先由梁宏州於110年3月
    11日晚間至新北市土城區永寧捷運站旁「白宮租車行」，承
    租車牌號碼000-0000號自用小客車1部，並由曾泳智於110年
    3月12日上午10時35分許駕駛上開車輛，搭載梁宏州前往新
    北市○○區○○路0段000巷000弄0號統一超商，領取內含李婕寧
    （涉犯幫助詐欺部分，業經法院判決）交付之兆豐國際商業
    銀行帳號00000000000號帳戶（下稱兆豐帳戶）及陳舒妘交
    付之國泰世華商業銀行帳號000000000000號帳戶（下稱國泰
    帳戶）之存摺、提款卡。復由詐欺集團成員於如附表一所示
    時間，以各該編號所示方式，對各該編號所示之人施用詐術
    ，致其等陷於錯誤，分別匯入各該編號所示款項，至各該編
    號所示帳戶。再由曾泳智、梁宏州於如附表一所示時間一同
    行動，輪流持提款卡提領款項，並由曾泳智扣除其與梁宏州
    共新臺幣（下同）16,000元之報酬（曾泳智7,000元，梁宏
    州9,000元）後，將其餘款項交付詐欺集團上游人員，曾泳
    智即以此方式與梁宏州及其他詐欺集團成員共同製造金流之
    斷點，以掩飾、隱匿詐欺犯罪所得之去向、所在。
二、案經新北市政府警察局板橋分局報告，及余秉昆、林維豐、
    張婕妤訴由臺北市政府警察局文山第二分局報告臺灣臺北地
    方檢察署檢察官偵查後陳請臺灣高等檢察署檢察長令轉臺灣
    新北地方檢察署檢察官偵查起訴。
    理  由
一、前揭犯罪事實，業據被告曾泳智於警詢、偵查、本院準備程
    序及審理中均坦承不諱（偵卷一第19至25頁，偵卷二第48至
    49頁，本院卷第95、101、105頁），核與證人即如附表一各
    編號所示告訴人、被害人、證人即同案被告梁宏州（偵卷一
    第9至14頁，偵卷二第4至6頁反面）於偵查中之證述情節大
    致相符，並有如附表二編號1至4所示文書欄位所載文件、被
    告、證人梁宏州之指認犯罪嫌疑人紀錄表（偵卷一第189至1
    93、195至199頁）、上開車輛之汽車機車出租約定切結書（
    偵卷一第227至229頁）、統一超商包裹貨態查詢系統查詢結
    果（偵卷二第11頁）附卷可稽，足認被告前開任意性自白核
    與事實相符，堪以採信。綜上所述，本件事證明確，被告犯
    行堪以認定，應予依法論科。
二、論罪科刑
㈠、法律說明：
 1、按洗錢防制法第2條規定：「本法所稱洗錢，指下列行為：㊀
    意圖掩飾或隱匿特定犯罪所得來源，或使他人逃避刑事追訴
    ，而移轉或變更特定犯罪所得。㊁掩飾或隱匿特定犯罪所得
    之本質、來源、去向、所在、所有權、處分權或其他權益者
    。㊂收受、持有或使用他人之特定犯罪所得。」所稱特定犯
    罪，依照同法第3條第1款，包含最輕本刑為6月以上有期徒
    刑以上之刑之罪。從而第14條第1項所規範之一般洗錢罪，
    必須有第3條規定之前置特定犯罪作為聯結，始能成立。同
    法第15條第1項則規定：「收受、持有或使用之財物或財產
    上利益，有下列情形之一，而無合理來源且與收入顯不相當
    者，處6月以上5年以下有期徒刑，得併科新臺幣5百萬元以
    下罰金：㊀冒名或以假名向金融機構申請開立帳戶。㊁以不正
    方法取得他人向金融機構申請開立之帳戶。㊂規避第7條至第
    10條所定洗錢防制程序。」第15條之特殊洗錢罪，係在無法
    證明前置犯罪之特定不法所得，而未能依第14條之一般洗錢
    罪論處時，始予適用。倘能證明人頭帳戶內之資金係前置之
    特定犯罪所得，即應逕以一般洗錢罪論處，自無適用特殊洗
    錢罪之餘地。例如詐欺集團向被害人施用詐術後，為隱匿其
    詐欺所得財物之去向，而令被害人將其款項轉入該集團所持
    有、使用之人頭帳戶，並由該集團所屬之車手前往提領詐欺
    所得款項得逞，檢察官如能證明該帳戶內之資金係本案詐欺
    之特定犯罪所得，即已該當於新法第14條第1 項之一般洗錢
    罪；至若無法將人頭帳戶內可疑資金與本案詐欺犯罪聯結，
    而不該當第2條洗錢行為之要件，當無從依第14條第1項之一
    般洗錢罪論處，僅能論以第15條第1項之特殊洗錢罪。倘行
    為人意圖掩飾或隱匿特定犯罪所得來源，而將特定犯罪所得
    直接消費處分，甚或交予其他共同正犯，而由共同正犯以虛
    假交易外觀掩飾不法金流移動，即難認單純犯罪後處分贓物
    之行為，應仍構成第2條第1或2款之洗錢行為（最高法院108
    年度台上字第1744號判決意旨參照）。
 2、查被告依詐欺集團上游成員之指示，領取人頭帳戶資料，並
    持提款卡提領詐欺集團成員詐得附表一所示告訴人、被害人
    匯入之款項（與同案被告梁宏州一同行動），並將該等特定
    犯罪所得交付詐欺集團上游成員取走，當屬洗錢防制法第2
    條第2款掩飾、隱匿特定犯罪所得去向、所在之行為。
㈡、罪名：
    核被告所為，均係犯刑法第339條之4第1項第2款之三人以上
    共同詐欺取財罪、洗錢防制法第2條第2款、第14條第1項之
    一般洗錢罪。
㈢、共同正犯：
    被告就上開犯行，與梁宏州及其餘所屬成年詐欺集團成員間
    ，有犯意聯絡及行為分擔，為共同正犯。
㈣、罪數：
 1、查本件附表一編號1、3所示之詐欺取財犯行，各該編號所示
    告訴人雖因遭詐欺而有先後多次匯款財物之情事，然此各係
    詐欺集團基於同一詐欺之目的，於密切接近之時、地，詐騙
    同一告訴人而使之分次交付財物，侵害同一法益，各行為之
    獨立性極為薄弱，依一般社會健全觀念，難以強行分開，在
    刑法評價上，應視為數個舉動之接續施行，合為包括之一行
    為予以評價，較為合理，從而本件被告所犯如附表一編號1
    、3所示之詐欺取財犯行各應依接續犯論以包括之一罪。
 2、按刑法第55條所定一行為而觸犯數罪名之想像競合犯，應從
    一重處斷，其規範意旨在於避免對於同一犯罪行為予以過度
    評價，所謂「同一行為」應指實行犯罪之行為完全或局部具
    有同一性而言。法律分別規定之數個不同犯罪，倘其實行犯
    罪之行為，彼此間完全或局部具有同一性而難以分割，應得
    依想像競合犯論擬（最高法院98年度台上字第1912號判決意
    旨參照）。查被告所犯上開各次三人以上共同詐欺取財、洗
    錢之行為，各係基於單一之目的為之，且其行為分別具有局
    部同一性，皆屬一行為觸犯數罪名之想像競合犯，應依刑法
    第55條前段之規定，從一重論以三人以上共同詐欺取財罪。
 3、被告對各告訴人、被害人分別所犯各次三人以上共同詐欺取
    財犯行，犯意各別，行為互殊，應予分論併罰。
㈤、洗錢防制法第16條第2項規定適用之說明：
    按想像競合犯係一行為觸犯數罪名，行為人犯罪行為侵害數
    法益皆成立犯罪，僅因法律規定從一重處斷科刑，而成為科
    刑一罪而已，自應對行為人所犯各罪均予適度評價，始能對
    法益之侵害為正當之維護。因此法院於決定想像競合犯之處
    斷刑時，雖以其中最重罪名之法定刑作為裁量之準據，惟具
    體形成宣告刑時，亦應將輕罪之刑罰合併評價。基此，除非
    輕罪中最輕本刑有較重於重罪之最輕本刑，而應適用刑法第
    55條但書規定重罪科刑之封鎖作用，須以輕罪之最輕本刑形
    成處斷刑之情形以外，則輕罪之減輕其刑事由若未形成處斷
    刑之外部性界限，自得將之移入刑法第57條或第59條之科刑
    審酌事項內，列為是否酌量從輕量刑之考量因子。是法院倘
    依刑法第57條規定裁量宣告刑輕重時，一併具體審酌輕罪部
    分之量刑事由，應認其評價即已完足，尚無過度評價或評價
    不足之偏失（最高法院109年度台上字第3936號判決要旨參
    照）。又犯洗錢防制法第14條之罪，在偵查或審判中自白者
    ，減輕其刑，洗錢防制法第16條第2項定有明文；而被告就
    上開洗錢犯行於本院審理期間坦承不諱，有如前述，依上開
    規定，原應依法減輕其刑，然被告所犯洗錢罪係屬想像競合
    犯其中之輕罪，依上開說明，僅由本院於後述依刑法第57條
    量刑時一併衡酌該部分減輕其刑事由，附此敘明。
㈥、量刑審酌：
    爰審酌被告不思循正當途徑獲取所需，竟貪圖不法報酬，加
    入詐欺集團，擔任「取簿手」、「車手」工作，再將提領之
    款項輾轉交予詐欺集團成員，而隱匿詐欺取財犯罪所得之去
    向暨所在，使金流不透明，亦使不法之徒得藉此輕易詐欺並
    取得財物、隱匿真實身分，造成國家查緝犯罪受阻，並助長
    犯罪之猖獗，影響社會經濟秩序，危害金融安全，同時造成
    告訴人、被害人求償上之困難，其所生危害非輕，所為實值
    非難；惟考量被告犯後始終坦承犯行，態度尚佳；並斟酌被
    告參與提領之金額、其於該詐欺集團之角色分工，及其犯罪
    之動機、目的、個人犯罪所得、迄今尚未與告訴人、被害人
    和解並賠償所造成之損害、素行（參本院卷第27至40頁之臺
    灣高等法院被告前案紀錄表）；兼衡被告目前在監執行、於
    本院審理中自述高中肄業之教育程度、先前從事餐飲業、家
    中有母親之生活狀況（本院卷第106頁）等一切情狀，分別
    量處如附表二罪刑主文欄所示之刑。並酌以被告所犯各次三
    人以上共同詐欺取財犯行，均係於同日為之，時間接近，且
    係出於相同之犯罪動機，侵害同一種類法益，足見數罪對法
    益侵害之加重效應不大，如以實質累加之方式定應執行刑，
    則處罰之刑度顯將超過其行為之不法內涵，而違反罪責原則
    ，考量因生命有限，刑罰對被告造成之痛苦程度，係隨刑度
    增加而生加乘效果，而非以等比方式增加，是以隨罪數增加
    遞減其刑罰之方式，當足以評價被告行為之不法性之法理（
    即多數犯罪責任遞減原則）。爰參酌上情，並就整體犯罪之
    非難評價等情綜合判斷，定其應執行之刑如主文所示。
三、沒收：
㈠、按犯罪所得，屬於犯罪行為人者，沒收之，但有特別規定者
    ，依其規定；再按前2項之沒收，於全部或一部不能沒收或
    不宜執行沒收時，追徵其價額，刑法第38條之1第1項、第3
    項分別定有明文。又共同正犯之犯罪所得，沒收或追徵，應
    就各人所分得之數額分別為之；先前對共同正犯採連帶沒收
    犯罪所得之見解，已不再援用及供參考（最高法院104年度
    第13次刑事庭會議決議意旨參照），此為最高法院近來一致
    之見解。
㈡、經查，關於被告於本案犯行所獲報酬，被告於偵查中供稱：
    當天我與梁宏州之報酬總共16,000元，我從中獲取7,000元
    ，梁宏州則是分到9,000元等語（偵卷一第23頁），是其於
    本案犯行中所獲之犯罪所得為7,000元，雖未扣案，仍應依
    刑法第38條之1第1項、第3項之規定，宣告沒收，於全部或
    一部不能沒收或不宜執行沒收時，追徵其價額。而被告於此
    次犯行中所提領或收取之其餘款項（扣除交予梁宏州之報酬
    9,000元後），均已上繳詐欺集團上游成員，其對該等款項
    自無事實上處分權及所有權，揆諸上開說明，爰不予宣告沒
    收。
據上論結，應依刑事訴訟法第273條之1第1項、第299條第1項前
段，判決如主文。
本案經檢察官魏子凱提起公訴，檢察官簡志祥到庭執行職務。
中　　華　　民　　國　　111 　年　　5 　　月　　30　　日
                  刑事第十四庭  法  官  鄭琬薇
上列正本證明與原本無異。
如不服本判決，應於判決送達後20日內敘明上訴理由，向本院提
出上訴狀 (應附繕本) ，上訴於臺灣高等法院。其未敘述上訴理
由者，應於上訴期間屆滿後20日內向本院補提理由書「切勿逕送
上級法院」。
                                 書記官  陳鴻慈
中　　華　　民　　國　　111 　年　　5 　　月　　31　　日
附表一：
編號 告訴人 被害人 詐欺方式 匯款時間 匯款金額 匯款帳戶 提領車手 提領時間 提領金額（均扣除手續費） 提領地點 1 余秉昆 由該詐欺集團某成員，於110年3月12日某時許，撥打電話予告訴人余秉昆，佯稱：因網路購物操作錯誤，需配合匯出款項，待帳戶審核完畢後，會將款項匯還給告訴人余秉昆云云，致余秉昆陷於錯誤而匯款。 110年3月12日下午4時46分許 29,988元 兆豐帳戶 梁宏州 110年3月12日下午4時55分許 2萬元 臺北市○○區○○街00號第一商業銀行景美分行        110年3月12日下午5時1分許 1萬元 臺北市○○區○○街00號之12陽信商業銀行景美分行    110年3月12日下午5時10分許 29,985元   110年3月12日下午5時11分許 2萬元 臺北市○○區○○街00號第一商業銀行景美分行 2 許家榮 被害人 由該詐欺集團某成員，於110年3月12日下午5時1分前不久某時許，撥打電話予許家榮，佯稱：因業者操作錯誤，誤為12筆扣款設定，須依指示操作網路銀行解除設定云云，致許家榮陷於錯誤而匯款。 110年3月12日下午5時1分許 49,988元 兆豐帳戶 梁宏州 110年3月12日下午5時13分至15分許 2萬元、 2萬元、 2萬元 臺北市○○區○○街00號第一商業銀行景美分行 3 林維豐 由該詐欺集團某成員，於110年3月12日某時許，撥打電話予林維豐，佯稱：因設定錯誤，誤將其付款方式設定為分期付款，須依指示操作自動櫃員機行解除設定云云，致林維豐陷於錯誤而匯款。 110年3月12下午5時51分許 49,985元 國泰帳戶 梁宏州 110年3月12日下午5時59分至6時許 2萬元、2萬元 臺北市○○區○○街00號之12陽信商業銀行景美分行        110年3月12日下午6時7分至10分許 2萬元、2萬元、1萬元 臺北市○○區○○路00○0號台新國際商業銀行景美分行    110年3月12下午5時57分許 49,989元   110年3月12日下午6時15分許 9,000元 臺北市○○區○○街00號全家超商景後店    110年3月12下午6時39分許 62,345元   110年3月12日下午6時47分許 1萬8,000元         110年3月12日下午6時54分至55分許 2萬元、2萬元 臺北市○○區○○街00號之12陽信商業銀行景美分行       曾泳智 110年3月12日晚上7時15分許 2萬3,000元 臺北市○○區○○路000號地下1樓全聯福利中心文山景興門市 4 張婕妤 由該詐欺集團某成員，於110年3月12日下午5時30分許，撥打電話予張婕妤，佯稱：因誤將張婕妤設定為批發商，日後將自張婕妤帳戶扣款，須依指示操作網路銀行解除設定云云，致張婕妤陷於錯誤而匯款。 110年3月12日下午6時26分許 38,123元 國泰帳戶 梁宏州 110年3月12日下午6時34分許 2萬元 臺北市○○區○○○路0段000號中國信託商業銀行景美分行 
附表二：
編號 事實 人證 書證 罪刑主文 備註 1 附表一編號1 證人即告訴人余秉昆於警詢時之證述（偵卷一第31至39頁） 高雄市政府警察局鳳山分局埤頂派出所受理詐騙帳戶通報警示簡便格式表、金融機構聯防機制通報單、網路銀行存款交易明細截圖、高雄市政府警察局鳳山分局埤頂派出所受理案件證明單、內政部警政署反詐騙諮詢專線紀錄表各1份（偵卷一第43、45、53至79、81、83頁）、梁宏州提款相關之監視器畫面截圖7張（偵卷一第210至213頁）、兆豐帳戶交易明細1份（偵卷一第291頁） 曾泳智犯三人以上共同詐欺取財罪，處有期徒刑壹年參月。 告訴人余秉昆受詐欺金額59,973元 2 附表一編號2 證人即被害人許家榮於警詢時之證述（偵卷一第85至87頁） 高雄市政府警察局林園分局大寮分駐所受理詐騙帳戶通報警示簡便格式表、金融機構聯防機制通報單、165專線協請金融機構暫行圈存疑似詐欺款項通報單、聯防通報作業-ATM現金提領紀錄單、手機通話紀錄截圖、網路銀行交易明細截圖、高雄市政府警察局林園分局大寮分駐所受理案件證明單、內政部警政署反詐騙諮詢專線紀錄表各1份（偵卷一第91、93、97至107頁）梁宏州提款相關之監視器畫面截圖3張（偵卷一第212至213頁）、兆豐帳戶交易明細1份（偵卷一第291頁） 曾泳智犯三人以上共同詐欺取財罪，處有期徒刑壹年參月。 被害人許家榮受詐欺金額49,988元 3 附表一編號3 證人即告訴人林維豐於警詢時之證述（偵卷一第109至113、115至117頁） 新北市政府警察局新莊分局光華派出所受理詐騙帳戶通報警示簡便格式表、金融機構聯防機制通報單、玉山銀行存摺內頁影本、手機通話紀錄截圖、林維豐與詐欺集團成員之對話紀錄截圖、網路銀行存款交易明細、新北市政府警察局新莊分局光華派出所受理案件證明單、內政部警政署反詐騙諮詢專線紀錄表各1份（偵卷一第119、121、125、129至149頁）、梁宏州提款相關之監視器畫面截圖12張（偵卷一第214至216、218、221至222頁）、國泰帳戶交易明細、對帳單各1份（偵卷一第299至301頁） 曾泳智犯三人以上共同詐欺取財罪，處有期徒刑壹年肆月。 告訴人林維豐受詐欺金額162,319元 4 附表一編號4 證人即告訴人張婕妤於警詢時之證述（偵卷一第151至159頁） 花蓮縣警察局花蓮分局美崙派出所受理詐騙帳戶通報警示簡便格式表、金融機構聯防機制通報單、手機通話紀錄截圖、網路銀行交易明細截圖、花蓮縣警察局花蓮分局美崙派出所受理案件證明單、內政部警政署反詐騙諮詢專線紀錄表各1份（偵卷一第167、171至181頁）、梁宏州提款相關之監視器畫面截圖3張（偵卷一第219至220頁）、國泰帳戶交易明細、對帳單各1份（偵卷一第299至301頁） 曾泳智犯三人以上共同詐欺取財罪，處有期徒刑壹年貳月。 告訴人張婕妤受詐欺金額38,123元 
◎卷宗名稱及代號索引
編號 卷宗名稱 代號 1 111年度金訴字第470號卷 本院卷 2 110年度偵字第18982號卷 偵卷一 3 110年度偵字第42082號卷 偵卷二 
附錄本案論罪科刑之法條
◎中華民國刑法第339條之4
犯第339條詐欺罪而有下列情形之一者，處1年以上7年以下有期
徒刑，得併科1百萬元以下罰金：
一、冒用政府機關或公務員名義犯之。
二、三人以上共同犯之。
三、以廣播電視、電子通訊、網際網路或其他媒體等傳播工具，
    對公眾散布而犯之。
前項之未遂犯罰之。

◎洗錢防制法第2條
本法所稱洗錢，指下列行為：
一、意圖掩飾或隱匿特定犯罪所得來源，或使他人逃避刑事追訴
    ，而移轉或變更特定犯罪所得。
二、掩飾或隱匿特定犯罪所得之本質、來源、去向、所在、所有
    權、處分權或其他權益者。
三、收受、持有或使用他人之特定犯罪所得。

◎洗錢防制法第14條
有第2條各款所列洗錢行為者，處7年以下有期徒刑，併科新臺幣
5百萬元以下罰金。
前項之未遂犯罰之。
前2項情形，不得科以超過其特定犯罪所定最重本刑之刑。